【裁判字號】    97,交聲,460
【裁判日期】    971231
【裁判案由】    聲明異議
【裁判全文】
臺灣嘉義地方法院交通事件裁定         97年度交聲字第459號
                                     97年度交聲字第460號
原處分機關  交通部公路總局嘉義區監理所嘉義市監理站
異  議  人
即受處分人  甲○○
上列異議人即受處分人因違反道路交通管理處罰條例案件，對於
原處分機關即交通部公路總局嘉義區監理所嘉義市監理站九十七
年十一月四日所為之處分（嘉監義裁字第裁76-Z2B000817號、第
裁76-Z2A006055號），聲明異議，本院裁定如下：
    主  文
原處分（嘉監義裁字第裁76-Z2B000817號、第裁76-Z2A006055號
）均撤銷。
甲○○汽車駕駛人，領有機器腳踏車駕駛執照，駕駛小型車，處
罰鍰新臺幣陸仟元。又汽車駕駛人，領有機器腳踏車駕駛執照，
駕駛小型車，處罰鍰新臺幣壹萬元。
    理  由
一、原處分機關略以：異議人即受處分人甲○○（下簡稱異議人
    ），於：(一)民國九十七年十月四日十九時二十二分許，駕駛
    車牌號碼9166 -PR號自用小客車，在國道一號高速公路南下
    一百十七公里處，經內政部警政署國道公路警察局以公警局
    交字第 Z2B000817號舉發「無照駕駛（禁駛）」交通違規，
    再由原處分機關即交通部公路局嘉義區監理所嘉義市監理站
    （下稱原處分機關）於九十七年十一月四日，依道路交通管
    理處罰條例第二十一條第一項第五款之規定，以嘉監義裁字
    第裁76-Z2B000817號對異議人為罰鍰新臺幣（下同）九千元
    整，並吊銷駕駛執照，一年內禁考之處分（以下稱違規事實
    (一)）。(二)九十七年十月十四日二十時二十分許，駕駛車牌號
    碼9166 -PR號自用小客車，在國道一號高速公路南下七十一
    點三公里處，經內政部警政署國道公路警察局以公警局交字
    第 Z2A006055號舉發「無照駕駛」交通違規，再由原處分機
    關於九十七年十一月四日，依道路交通管理處罰條例第二十
    一條第一項第五款之規定，以嘉監義裁字第裁76-Z2A006055
    號對異議人為罰鍰九千元整，並吊銷駕駛執照，一年內禁考
    之處分（以下稱違規事實(二)）等語。
二、聲明異議意旨則以：(一)異議人對於違規之事實並無異議，但
    對法規適用無法心服，其駕照雖被吊扣，但因不得已才駕車
    ，其駕駛能力不因被吊扣而減退。(二)異議人汽車駕照雖被吊
    扣，但仍持有機車駕照，應依違反道路交通管理處理事件統
    一裁罰基準表第二十一條第一項第二款處罰六千元，而非依
    同條項第五款處罰九千元。(三)異議人違規日期分別為九十七
    年十月四日及同年月十四日，若以前裁罰九千元及吊銷駕駛
    執照，則十月十四日時異議人已無吊扣駕照之情形，應屬領
    有機器腳踏車駕駛執照而駕駛小行車，而應裁罰六千元，為
    此聲明異議等語。
三、按汽車駕駛人，領有機器腳踏車駕駛執照，駕駛小型車，或
    駕駛執照吊扣期間駕駛小型車或機器腳踏車情形者，處新臺
    幣六千元以上一萬二千元以下罰鍰，並當場禁止其駕駛，道
    路交通管理處罰條例第二十一條第一項第二款、第五款分別
    定有明文。次按汽車駕駛人，因違反本條例及道路交通安全
    規則之規定，受吊銷駕駛執照處分時，吊銷其持有各級車類
    之駕駛執照，此觀九十四年十二月十四日修正後之同條例第
    六十八條規定甚明；對照九十四年十二月十四日修正前之同
    條例第六十八條係規定：「汽車駕駛人，因違反本條例及道
    路交通安全規則之規定，受吊扣或吊銷駕駛執照處分時，吊
    扣或吊銷其持有各級車類之駕駛執照。」參以九十四年十二
    月十四日修正該條例第六十八條之立法理由亦記載：「依原
    法條文，文中「吊扣或」三字刪除」，足見然立法者考量因
    違規而吊扣駕照，不宜連其他如職業上、生活上所需之駕照
    一併吊扣，否則恐影響人民工作及生活甚鉅，有失之過酷等
    情，最終修正通過之道路交通管理處罰條例第六十八條，係
    將「吊扣或」三字刪除，堪認立法者真意在於汽車駕駛人因
    違反道路交通管理處罰條例及道路交通安全規則之規定，受
    「吊銷駕照」處分者，仍維持一併吊銷其持有各級車類之駕
    駛執照，至於受「吊扣」駕駛執照處分時，僅能「吊扣」違
    規當時所駕駛車輛之駕駛執照，不能再擴大適用、「吊扣」
    其持有各級車類之駕駛執照甚明。準此，執此對照道路交通
    管理處罰條例第二十一條第一項第二款及第五款就汽車駕駛
    人，領有機器腳踏車駕駛執照，駕駛小型車，及駕駛執照吊
    扣期間駕駛小型車或機器腳踏車情形，均設有處罰規定，足
    見該條第五款之處罰，應僅限於汽車駕駛人遭吊扣駕駛執照
    後，已未領有任何其他各級駕駛執照之情形。
四、經查：
  (一)異議人於：(1)九十七年十月四日十九時二十二分許，駕駛車
    牌號碼9166 -PR號自用小客車，在國道一號高速公路南下一
    百十七公里處，經內政部警政署國道公路警察局以公警局交
    字第 Z2B000817號舉發「無照駕駛（禁駛）」交通違規。(2)
    九十七年十月十四日二十時二十分許，駕駛車牌號碼9166-P
    R 號自用小客車，在國道一號高速公路南下七十一點三公里
    處，經內政部警政署國道公路警察局以公警局交字第Z2A006
    055 號舉發「無照駕駛」交通違規等情，為異議人所狀陳明
    確，且對其汽車駕駛執照吊扣期間駕駛上開自用小客車之事
    實亦無爭執，並有經內政部警政署國道公路警察局上開舉發
    違反道路交通管理事件通知單各乙紙及異議人汽車駕駛執照
    吊扣歷史情況報表乙份附卷可稽，是異議人於上開汽車駕駛
    執照吊扣期間二度駕駛自用小客車之事實至為明灼，均堪以
    認定。
  (二)異議人除領有小型車駕駛執照外，另領有普通重型機器腳踏
    車駕駛執照等情，則有其汽車駕駛人及機車駕駛人之公路監
    理電子匣門資料各乙份在卷可憑，是異議人辯稱：伊於汽車
    駕駛執照遭吊扣期間仍領有機車駕照等詞，並非無據。是異
    議人於九十七年十月四日及同年十月十四日駕駛自用小客車
    時，均屬領有機器腳踏車駕駛執照之人無誤。而吊扣汽車駕
    駛執照，依上開九十四年十二月十四日修正後之同條例第六
    十八條之立法意旨，僅吊扣其汽車駕駛執照，而不及於其普
    通重型機車之駕駛執照，從而，異議人上開於九十七年十月
    四日及同年十月十四日駕駛自用小客車，應屬領有機器腳踏
    車駕駛執照而駕駛小型車之越級駕駛違規無訛。異議人辯稱
    ：其上開違規行為均應適用道路交通管理處罰條例第二十一
    條第一項第二款處罰等詞，自屬可採。
五、綜上所述，異議人於上開汽車駕駛執照吊扣期間，僅領有普
    通重型機車駕駛執照而仍二度駕駛汽車之違規行為，至為明
    確。違規事實(一)、(二)均核係違反道路交通管理處罰條例第二
    十一條第一項第二款之規定。從而，原處分機關就異議人上
    開各該違規行為，依據道路交通管理處罰條例第二十一條第
    一項第五款分別裁處異議人罰鍰九千元並吊銷駕駛執照，一
    年內禁考之處分，即有未洽，爰將原處分撤銷，以資適法。
    。而本院審酌異議人於上開違規事實(一)行為時尚屬初犯，而
    違規事實(二)行為時距違規事實(一)行為時僅有十日，堪認異議
    人明知其於汽車駕駛執照吊扣期間僅另領有普通重型機車駕
    駛執照不得駕駛自用小客車，其竟於短期內再違反相同處罰
    規定，顯見其無視法令規定之輕率態度，是其違規事實(二)之
    違規行為情節顯較違規事實(一)之情節為重，爰依上開條例之
    規定，分別裁處如主文第二項所示之罰鍰，以資懲儆。
六、據上論斷，應依道路交通管理處罰條例第八十七條第二項、
    道路交通案件處理辦法第二十條，裁定如主文。
中    華    民    國    97    年    12    月    31    日
                  交通法庭  法  官  曾宏揚
上列正本證明與原本無異。
如不服本裁定，應於裁定送達後5日內向本院提出抗告狀（應附
繕本）。
中    華    民    國    97    年    12    月    31    日
                            書記官  陳慶昀


司法院資訊處製作；財團法人民間司法改革基金會備份。
